臺灣基隆地方法院交通事件裁定　　　　 93年度交聲字第263號
移送機關　　交通部公路總局台北區監理所基隆監理站
異　議　人　甲○○　男　32歲.
上列受處分人因違反道路交通管理處罰條例聲明異議案件，對於
交通部公路總局臺北區監理所基隆監理站於中華民國93年10月7
日所為之裁決（原處分案號：基監字第裁42─ACU604853號、基
監字第裁42─ACU604854號），聲明異議，本院裁定如下：
    主      文
異議駁回。
    理      由
一、原處分意旨略以：異議人即受處分人甲○○於民國93年9月
    1日15時55分許，駕駛車牌號碼LP6-699號重型機車，行經臺
    北市○○區○○路113巷5弄單行道，因未按遵行方向逆向行
    駛，適員警於該處執行勤務，見狀以手勢、警笛示意駕駛人
    靠邊停車受檢，異議人竟拒絕接受稽查，駕車加速駛離，爰
    依道路交通管理處罰條例第45條第1款、第60條第1項、第63
    條第1項第1款等規定，就不按遵行方向行駛部分，裁處異議
    人罰鍰新臺幣（下同）900元；另就拒絕接受稽查而逃逸部
    分，裁處罰鍰3,000元，並記違規點數1點等語。
二、異議意旨則略以：伊上班地點在汐止秀山路，家住基隆，員
    警舉發違規時間伊正在上班，不可能騎乘該部機車行經違規
    地點臺北市○○區○○路，異議人對於前揭裁決自難甘服，
    爰依法請求撤銷原處分等語。
三、按汽車駕駛人，不按遵行之方向行駛者，處新台幣600以上
    1,800元以下罰鍰；汽車駕駛人，駕駛汽車有違反本條例之
    行為，經交通勤務警察或依法令執行交通稽查任務人員制止
    時，不聽制止或拒絕停車接受稽查而逃逸者，除按各該條規
    定處罰外，處新台幣3,000以上6,000元以下罰鍰；汽車駕駛
    人有左列各款所列條款之一者，除依原條款處罰鍰外，並予
    記點：一、有第33條、第38條第1項、第40條第1項、第45條
    、第47 條第1款至第4款、第48條、第49條或第60條第1項、
    第2項第1款至第3款情形之一者，各記違規點數1點。道路交
    通管理處罰條例第45條第1項、第60條第1項、第63條第1項
    第1款分別定有明文。
四、經查：
    (一)按交通違規之舉發可分為「當場舉發」及「逕行舉發」
         ，由於逕行舉發之受處分人並無當場向舉發員警辯駁
         、陳述意見之機會，故現行法制就逕行舉發之條件多
         所設限。至於當場舉發交通違規事件，鑑於交通違規
         事實往往驟然而現、稍縱即逝，若硬性要求舉發員警
         不分違規情節，一律必須預留證據，俾便事後提出供
         法院審查，除有現實技術可行性之困難，勢將大幅提
         高交通管理之行政成本，並嚴重削弱道路交通管理之
         行政效能，此絕非立法者制定道路交通管理法規之本
         意。且舉發交通違規行為之處分亦屬行政行為，除應
         遵循公正、公開與民主之程序，確保依法行政之原則
         ，以保障人民權益，如何同步提高行政效能，亦應一
         併兼顧（行政程序法第1條規定參照），此亦係現行法
         制就若干類型之行政處分明文規定可免記明理由，或
         毋需給予當事人陳述意見機會等規定之所由設（行政
         程序法第97條、第103條規定參照）。又刑事訴訟法就
         犯罪證據有關之規定中，與屬行政秩序罰之交通違規
         裁罰本旨不合之部分，固不在準用之列，惟若受處分
         人遭受舉發之交通違規事實，僅有舉發違反道路交通
         管理事件通知單及裁決書等書面資料可參，且上載情
         節顯有違背論理法則、經驗法則，乃至與認定事實不
         符（刑事訴訟法第155條第1項參照）等情，殊無僅以
         公定力理論，遽推認受處分人確有交通違規之事實。
         反之，設若舉發員警到庭結證違規情節屬實，且提出
         支持舉發違規可憑信性之相關佐證，又查無設詞構陷
         或舉發錯誤之事證，自堪據以認定違規情節應屬事實
         。
     (二)上開違規事實業據證人即舉發員警即臺北縣政府警察
         局內湖分局康樂派出所警員王俊勝、陳信宏分別到庭
         結證稱：「當時伊是與陳信宏執行下午3至6時巡邏勤
         務，3時至4時30分在東湖路113巷5弄口便利商店旁執
         行路檢，3 時55分許看見一部車號LP6-699號機車逆向
         行駛過來，伊當時有鳴笛，但是該部機車未停下，陳
         信宏就騎機車去追，繞過119巷口，沒有追到就回來，
         陳信宏跟伊看到的車號相同，回警局後核對車籍資料
         正確才開單舉發，機車駕駛確定是男生，但有戴安全
         帽所以沒看見長相，車上沒有搭載乘客，車子是三陽
         銀色機車，當時目視違規機車距離約十公尺，天候狀
         況佳，汐止距離違規地點騎車路程不到3分鐘等語」（
         93年11月23 日訊問筆錄參照）、「當天與王俊勝一起
         執行路檢勤務，是下午3點至4點30分在東湖路113巷5
         弄口，當時與王俊勝二人站在該處，該違規路口是一
         個進去的單行道，但該部機車是從5弄口逆向往113巷
         行駛，伊發現後立刻鳴笛，駕駛人就掉頭騎機車跑掉
         ，伊騎機車去追，追到康樂路、東湖路口，因為該處
         是大馬路就沒繼續追，但伊靠近違規機車時有明顯看
         見機車車牌號碼LP6-69 9，機車是銀色重型機車，駕
         駛人是男性，有戴安全帽，之後與王俊勝核對過是同
         一個車號等語」（94年2月22日訊問筆錄參照）明確，
         並有證人王俊勝、陳信宏提出之現場圖各1份、工作紀
         錄簿影本1份在卷可稽，佐以舉發員警證述違規車輛之
         車牌號碼、廠牌（三陽）、顏色（銀色）等特徵，均
         與異議人所提出之該車照片外觀相符，有機車照片1張
         可參，且異議人亦自承舉發當日該部機車並未借給他
         人騎乘使用，足見證人王俊勝、陳信宏上開證言應與
         事實相符，可堪採信。至於異議人辯稱舉發當時在公
         司上班並未駕車行經違規地點云云，惟查：當日異議
         人雖任職於台北縣汐止市○○路87之2號欣合興實業有
         限公司擔任北區經銷業務員，但依該公司業務單位權
         限，業務人員下班後可以不用回公司打卡，當日異議
         人業務出發時間為上午11點20分許，依該公司業務行
         程規定，當日下午其業務區域為基隆市等情，有欣合
         興實業有限公司函暨檢附打卡片影本、業務行程表影
         本各1份在卷可憑，可見異議人於舉發當日下午確實騎
         乘該部機車外出經銷，且異議人亦不否認該公司至違
         規地點車程約十餘分鐘（本院93年11年23日訊問筆錄
         參照），益證上開證人舉發異議人違規乙節，尚與經
         驗法則相符，而可採信。
       (三)綜上所陳，受處分人所辯不足採信，異議人駕車不依
         遵行車道行駛、拒絕接受稽查而逃逸等違規事證明確
         ，原處分機關援引首揭規定裁處罰鍰並無不當。從而
         ，本件異議為無理由，應予駁回。
五、據上論斷，應依道路交通案件處理辦法第十九條，裁定如主
    文。
中　　華　　民　　國　　94　　年　　4 　　月　　25　　日
                  交通法庭法  官  汪梅芬
上正本證明與原本無異。
對於本件裁定如有不服，應於收受送達後5日內，向本院提出抗
告書狀，敘述抗告之理由，抗告於臺灣高等法院。
中　　華　　民　　國　　94　　年　　4 　　月　　25　　日
                          書記官  賴敏慧
